臺灣高等法院臺中分院刑事裁定
110年度毒抗字第1304號
抗  告  人  
即  被  告  粘百精



上列抗告人因違反毒品危害防制條例案件，經檢察官聲請送觀察
勒戒，不服臺灣彰化地方法院中華民國110年10月13日110年度毒
聲字第580號第一審刑事裁定（聲請案號：臺灣彰化地方檢察署1
10年度聲觀字第441號。偵查案號：110年度毒偵字第923號、第1
171號），提起抗告，本院裁定如下：
    主  文
抗告駁回。
    理  由
一、本件抗告意旨略以：抗告人即被告粘百精因違反毒品危害防
    制條例等案，經送醫後已經約束治療及住院治療。抗告人因
    患有重鬱症及思覺失調症，時常出現認知錯誤及意識混淆病
    症，目前持續門診治療中，需長期治療，符合精神衛生福利
    法居家療養之規定，請更為裁定以利被告後續門診治療復健
    事宜等語。
二、按犯毒品危害防制條例第10條之罪者，檢察官應聲請法院裁
    定，令被告入勒戒處所觀察、勒戒，其期間不得逾2月。觀
    察、勒戒後，檢察官依據勒戒處所之陳報，認受觀察、勒戒
    人無繼續施用毒品傾向者，應即釋放，並為不起訴之處分；
    認受觀察、勒戒人有繼續施用毒品傾向者，檢察官應聲請法
    院裁定令入戒治處所強制戒治，其期間為6個月以上，至無
    繼續強制戒治之必要為止。但最長不得逾1年。依前項規定
    為觀察、勒戒或強制戒治執行完畢釋放後，3年後再犯第10
    條之罪者，適用前2項之規定，毒品危害防制條例第20條第1
    項、第2項前段、第3項分別定有明文。又毒品危害防制條例
    第20條第1項規定之觀察、勒戒處分，並非對於施用毒品犯
    罪者之懲處，而係針對受處分人將來之危險所為預防、矯正
    措施之保安處分，目的係為斷絕施用毒品者之身癮及心癮，
    並屬強制規定，凡犯毒品危害防制條例第10條之罪者，經檢
    察官聲請，法院僅得依法裁定受處分人令入勒戒處所觀察、
    勒戒，並無自由裁量之餘地。除檢察官審酌個案情形，依同
    條例第24條第1項為附命完成戒癮治療之緩起訴處分，可排
    除適用觀察、勒戒之程序外，凡經檢察官聲請，法院僅得依
    法裁定令入勒戒處所觀察、勒戒。
三、經查，抗告人基於施用第一級毒品海洛因、第二級毒品甲基
    安非他命之犯意，於民國110年4月12日上午某時許，在其位
    於彰化縣○○鄉○○村○○街00○00號居所，以將第一級毒品海洛
    因及第二級毒品甲基安非他命摻水置入針筒後注射體內之方
    式，同時施用第一級毒品海洛因及第二級毒品甲基安非他命
    1次之犯罪事實，業據抗告人於警詢及偵查中坦承不諱（見1
    10年度毒偵字第923號偵查卷第11頁至第13頁、第119頁至第
    121頁、110年度毒偵字第1171號偵查卷第14頁至第15頁），
    而抗告人經警採尿送驗結果，確呈嗎啡及安非他命陽性反應
    ，且抗告人所持而經警扣得之針筒1支經送驗後亦呈第一級
    毒品嗎啡及可待因陽性反應，此有彰化基督教醫療財團法人
    鹿港基督教醫院檢驗彙總報告及衛生福利部草屯療養院鑑驗
    書附卷可佐（見110年度毒偵字第923號偵查卷第37頁至第43
    頁、110年度毒偵字第1171號偵查卷第49頁），足認抗告人
    前揭自白核與事實相符，抗告人施用第一級、第二級毒品之
    犯行，堪以認定。又抗告人前因施用毒品案件，經法院裁定
    送強制戒治，於92年5月26日執行完畢，有臺灣高等法院被
    告前案紀錄表1份在卷可佐。是抗告人前次強制戒治執行完
    畢迄至本案施用毒品犯行，顯已逾3年，依毒品危害防制條
    例第20條第3項規定，即應令觀察、勒戒（最高法院109年度
    台上大字第3826號裁定意旨參照）。原審因而認檢察官聲請
    將抗告人送勒戒處所觀察、勒戒，為有理由，而裁定將抗告
    人送勒戒處所施以觀察、勒戒，核其認事用法，俱無不合。
四、抗告意旨雖執前詞指摘原裁定不當。惟查，毒品危害防制條
    例中關於觀察、勒戒之規定，乃係導入一療程觀念，針對受
    處分人將來之危險所為預防、矯治措施之保安處分，目的係
    在戒除受處分人施用毒品身癮及心癮之措施，以達教化與治
    療之目的，其立法意旨在幫助施用毒品者戒毒，非屬懲戒行
    為人之性質，核與刑罰執行之目的不同，且此為法律之強制
    規定，除有毒品危害防制條例第21條第1項規定犯同條例第1
    0條之罪者，於犯罪未發覺前，自動向衛生福利部指定之醫
    療機構請求治療，醫療機構免將請求治療者送法院或檢察機
    關，以及同條例第24條第1 項規定檢察官先依刑事訴訟法第
    253 條之1 第1 項、第253 條之2 之規定，為附命完成戒癮
    治療之緩起訴處分時，不適用第20條第1 項之程序外，凡違
    反同條例第10條之規定者，檢察官即應依同條例第20條第1 
    項規定，向法院提出聲請裁定令入勒戒處所觀察、勒戒。而
    被告經檢察官聲請法院裁定將被告送勒戒處所觀察、勒戒者
    ，法院僅得就其聲請審查被告是否有施用毒品之行為，以及
    被告是否為「初犯」或為觀察、勒戒、強制治療執行完畢後
    「3年內再犯」而為准駁之裁定，並無自由斟酌以其他方式
    替代或得以其他原因免予執行之權，故抗告意旨以其罹患精
    神疾病需居家療養為由，請求本院以其他替代方案，免除其
    入勒戒處所觀察勒戒，而提起本件抗告，即難認有理由，而
    應予駁回。
據上論斷，應依刑事訴訟法第412條，裁定如主文。
中　　華　　民　　國　　110 　年　　11　　月　　25　　日
            刑事第一庭  審判長法　官　江  德  千
                              法  官　簡  源  希
                              法  官　高  增  泓
以上正本證明與原本無異。
不得再抗告。 
                              書記官　黃  美  珍
　　　　　　　　　　　　　　　
中　　華　　民　　國　　110 　年　　11　　月　　25　　日